臺灣板橋地方法院民事判決　　　　　　　94年度簡上字第30號
上　訴　人　乙○○
被 上訴 人　甲○○○
上列當事人間請求侵權行為損害賠償事件，上訴人對於中華民國
93年12月8 日臺灣板橋地方法院三重簡易庭九十三年度重簡字第
八九０號第一審判決提起上訴，經本院於九十四年七月二十六日
言詞辯論終結，判決如下：
    主      文
原判決關於命上訴人給付超過新台幣壹萬壹仟貳佰拾陸元部分
，及該部分假執行之宣告，暨命上訴人負擔訴訟費用部分之裁判
均廢棄。
上開廢棄部分，被上訴人在第一審之訴駁回。
其餘上訴駁回。
第一審訴訟費用由上訴人負擔百分之八，第二審訴訟費用由上訴
人負擔百分之五十，餘均由被上訴人負擔。
    事實及理由
一、被上訴人起訴主張上訴人於民國（下同）93年1 月15日下午
    3 時10分許，在被上訴人位於台北縣三重市○○路57巷6 號
    1 樓住處內，因整修房屋之糾紛與被上訴人發生爭執，竟基
    於傷害犯意，揮拳毆打被上訴人，致被上訴人右眼受有瘀青
    紅腫、視網膜受傷、視力減退之傷害，為此請求上訴人給付
    因傷支付之醫療費用新台幣（下同）20,000元及精神慰撫金
    120,000 元，共計140,000 元之損害賠償。
    上訴人則以伊係因檢舉被上訴人違建及環境污染而遭被上訴
    人報復、陷害，原審依證人陳文富在刑事庭的證述，認被上
    訴人之傷係伊毆打所致，但證人陳文富乃係聽聞被上訴人所
    言，並未親眼目睹伊毆打被上訴人，且依被上訴人提出之驗
    傷單所載，被上訴人僅右眼紅腫，就診七次亦僅支出醫療費
    1,236 元，平均每次僅100 餘元，足見小傷，一星期即可復
    原，原審判賠精神慰撫金20,000元實屬過鉅，不合邏輯常理
    ，伊僅願賠償被上訴人醫療費1,236 元及精神慰撫金5,000
    元等語，資為抗辯。
二、本件原審對於被上訴人之請求，判決上訴人應給付被上訴人
    21,236元（醫療費1,236 元、精神慰撫金20,000元），並依
    職權宣告假執行，被上訴人其餘之訴則駁回之。上訴人就原
    判決不利於其之部分聲明不服，求為廢棄改判賠償醫療費用
    1,236 元及精神慰撫金5,000 元，並駁回被上訴人逾上開範
    圍在第一審之訴；被上訴人則求為判決駁回上訴。
三、本院之判斷：
    (一)查被上訴人主張其於93年1 月15日下午3 時10分許，在台
      北縣三重市○○路57巷6 號1 樓住處內，因整修房屋之糾
      紛與被上訴人發生爭執，遭上訴人揮拳毆打，致右眼受有
      瘀青紅腫之傷害等情，業據提出台北縣立三重醫院出具之
      診證明書影本1 紙及受傷照片1 幀為證，且依上訴人於原
      審自陳「是我陳報給台北市政府原告有違章建築，當時有
      拉扯，她也有打我，我也有受傷」等語觀之（見原審卷第
      27頁），顯見兩造當時確實發生爭執並有肢體碰觸、拉扯
      之行為。此外證人陳文富亦於上訴人被訴傷害之刑事案件
      審理時到場具結證稱：「我在樓上有聽到告訴人（按即被
      上訴人）在屋內喊救人，我就從閣樓下來，看到被告把告
      訴人拉住，拉住告訴人脖子、領口附近的衣服，告訴人則
      拉住被告太太的衣服，當時是被告要拉告訴人往門口方向
      走，告訴人則拉住被告太太的衣服，當時我並沒有聽到他
      們之間有說什麼話，是有聽到告訴人說被告打他，當時告
      訴人眼睛部位有黑黑、腫腫的，就是瘀青」等語屬實，復
      經本院依職權調取本院93年度簡上字第401 號傷害卷宗核
      閱無訛。是以，兩造既因爭執而有肢體碰觸、拉扯行為在
      先，證人陳文富於聽聞被上訴人求救聲下樓後即見被上訴
      人眼睛部位黑黑、腫腫而有瘀青，且受傷部位與被上訴人
      之指訴又屬一致，足認被上訴人右眼瘀青紅腫之傷害應係
      上訴人造成無誤，堪信被上訴人上開主張為真實。
    (二)按因故意或過失，不法侵害他人之權利者，應負損害賠償
      責任；不法侵害他人之身體或健康者，對於被害人因此喪
      失或減少勞動能力，或增加生活上之需要時，應負損害賠
      償責任；又不法侵害他人之身體、健康者，被害人雖非財
      產上之損害，亦得請求賠償相當之金額，民法第184 條第
      1 項前段、第193 條第1 項及第195 條第1 項分別定有明
      文。至非財產上損害之慰撫金數額，究竟若干為適當，則
      應斟酌兩造身分、地位及經濟狀況，以為審判之依據（最
      高法院86年台上字第511號判決意旨可資參看）。
    (三)查被上訴人主張其因被告侵權行為，計支出療費用1,236
      元，而請求上訴人賠償，此部分既為上訴人所不爭執並表
      示願意如數賠償，被上訴人之請求自應准許。又被上訴人
      因上訴人不法侵害而受傷，已如前述，是被上訴人主張其
      因受侵害導致驚嚇恐慌，精神受有痛苦，即堪採信，被上
      訴人據此請求上訴人賠償精神慰撫金，洵屬有據。本院審
      酌上訴人所受乃係右眼紅腫瘀青之傷害，傷勢尚非嚴重，
      並斟酌被上訴人自陳其平常幫人打掃，每月2 、3 天共賺
      2,000 至3,000 元，有不動產2 間，一間自住，另一間出
      租他人；上訴人則係台北工專畢業，之前擔任工程師，月
      入40,000至50,000元，目前待業中，有不動產1 間自住及
      土地1 筆等情事，認被上訴人請求上訴人賠償之精神慰撫
      金以10,000元為適當，超過部分，非屬有據，不應准許。
四、綜上所述，被上訴人本於侵權行為之法律關係，請求上訴人
    給付醫療費1,236 元及精神慰撫金10,000元，共計11,236元
    ，為有理由，應予准許。逾此所為請求，為無理由，應予駁
    回。又上開准許部分，係適用簡易程序所為被告即上訴人敗
    訴之判決，應依職權宣告假執行。原審就超過上開應准許部
    分，為上訴人敗訴之判決，並依職權為假執行之宣告，自有
    未洽。上訴意旨就此部分指摘原判決不當，求予廢棄改判，
    為有理由。至於上開應准許部分，原審判命上訴人給付，並
    依職權宣告假執行，核無違誤，上訴意旨，就此部分，仍執
    陳詞，指摘原判決不當，求予廢棄，為無理由，應駁回其上
    訴。
五、據上論結，本件上訴為一部有理由，一部無理由，依民事訴
    訟法第436 條之1 第3 項、第450 條、第449 條第1 項、第
    79 條，判決如主文。
中　　華　　民　　國　　94　　年　　8 　　月　　9 　　日
                  民事第二庭    審判長法　官　林玫君
                                      法　官　鍾啟煌
                                      法　官　程怡怡
本判決不得上訴
以上正本係照原本作成
中    華    民    國    94    年    8     月    9     日
                                      書記官  楊舒惟
